【裁判字號】    97,聲,2162
【裁判日期】    971013
【裁判案由】    定應執行刑
【裁判全文】
臺灣彰化地方法院刑事裁定              97年度聲字第2162號
聲  請  人  臺灣彰化地方法院檢察署檢察官
受  刑  人  甲○○
上列聲請人因受刑人數罪併罰有二裁判以上，聲請定其應執行之
刑（97年度執聲字第1215號），本院裁定如下：
    主  文
甲○○所犯如附表編號1、2所示犯罪經視為減刑後之刑期，應執
行有期徒刑伍月，如易科罰金，以銀元參佰元即新台幣玖佰元折
算壹日；又所犯如附表編號3、4所示犯罪經視為減刑後之刑期，
應執行有期徒刑拾月。
    理  由
一、聲請意旨略以：受刑人甲○○因違反毒品危害防制條例等數
    罪，先後經判決確定如附表所示（編號1、2數罪併罰，編號
    3、4數罪併罰），各符合數罪併罰之要件，應依刑法第53條
    、第51條第5款規定，分別定其應執行之刑，爰依刑事訴訟
    法第477條第1項規定聲請裁定等語。
二、按假釋中之人犯，於本條例施行之日起，視為已依前項規定
    減其宣告刑；又裁判確定前犯數罪均應減刑而未定執行刑者
    ，就各罪依第2條、第4條、第6條至第8條規定減刑後，適用
    刑法第51條定其應執行之刑。裁判確定前犯數罪均應減刑而
    已定執行刑者，仍依前項規定，另定應執行之刑。中華民國
    九十六年罪犯減刑條例第2條第2項前段、第10條第1項、第2
    項前段分別定有明文。本件受刑人所犯如附表所示各罪，均
    係於中華民國九十六年罪犯減刑條例施行前所犯，並經本院
    於如附表所示判決，分別定其應執行刑有期徒刑10月、1年8
    月確定在案，入監執行後，於民國96年1月3日假釋出監等節
    ，有各該判決書影本及臺灣高等法院被告前案紀錄表各1份
    在卷可稽。是本件聲請，核屬正當，應予准許。
三、新舊法比較部分：
    按刑法第2條第1項規定：「行為後法律有變更者，適用行為
    時之法律。但行為後之法律有利於行為人者，適用最有利於
    行為人之法律。」本條項於定應執行刑時亦有其適用，最高
    法院有95年5月23日第8次刑事庭會議決議可資參照。茲就本
    案之新舊法比較適用說明如下：
  (一)查受刑人所犯如附表所示4罪，均係在95年7月1日刑法修正
    施行前所犯，修正前刑法第51條規定：「數罪併罰，分別宣
    告其罪之刑，依左列各款定其應執行者」其中第5款規定：
    「宣告多數有期徒刑者，於各刑中之最長期以上，各刑合併
    之刑期以下，定其刑期。但不得逾20年。」修正後該款規定
    ：「宣告多數有期徒刑者，於各刑中之最長期以上，各刑合
    併之刑期以下，定其刑期。但不得逾30年。」比較修正前後
    之合併定執行刑規定，修正後刑法並非較有利於受刑人，依
    刑法第2條第1項前段之規定，仍應依修正前刑法，定其應執
    行之刑。
  (二)按犯最重本刑為5年以下有期徒刑以下之刑之罪，依本條例
    規定減為6月以下有期徒刑、拘役者，應於為減刑裁判時，
    併諭知易科罰金折算之標準。中華民國九十六年罪犯減刑條
    例第9條定有明文。是本件就受刑人所犯如附表編號1、2所
    示犯罪，關於易科罰金部分，亦有比較新舊法之必要（附表
    編號4罪刑於視為減刑後為有期徒刑7月，故編號3、4之數罪
    併罰部分，無易科罰金之適用）。茲比較如下：
    1.按本件受刑人犯罪時之刑法第41條第2項規定：「併合處
      罰之數罪，均有前項情形，其應執行之刑逾6月者，亦同
      。」修正後刑法第41條第2項規定：「前項規定於數罪併
      罰，其應執行之刑未逾6月者，亦適用之。」因受刑人就
      附表編號1、2所定之應執行刑為有期徒刑5月，無論適用
      新法或舊法，對受刑人均屬相同，並無何者較為有利之情
      形。故此，自應依刑法第2條第1項前段規定，適用行為時
      法之舊法。
    2.再按受刑人於犯罪時之刑法第41條第1項前段規定：「犯
      最重本刑為5年以下有期徒刑以下之刑之罪，而受6個月以
      下有期徒刑或拘役之宣告，因身體、教育、職業、家庭之
      關係或其他正當事由，執行顯有困難者，得以1元以上3元
      以下折算1日，易科罰金。」又受刑人行為時之易科罰金
      折算標準，修正前罰金罰鍰提高標準條例第2條前段（現
      已刪除）規定，就其原定數額提高為100倍折算1日，是受
      刑人行為時之易科罰金折算標準，應以銀元300元折算一
      日，經折算為新台幣後，應以新台幣900元折算為1日。而
      95年7月1日修正公布施行之刑法第41條第1項前段則規定
      ：「犯最重本刑為5年以下有期徒刑以下之刑之罪，而受6
      個月以下有期徒刑或拘役之宣告者，得以新台幣1千元、2
      千元或3千元折算1日，易科罰金。」經比較修正前後之易
      科罰金折算標準，以修正前之規定，較有利於受刑人，自
      應依刑法第2條第1項前段，適用修正前刑法第41條第1項
      前段規定，定其易科罰金之折算標準。
四、依刑事訴訟法第477條第1項，刑法第2條第1項前段、第53條
    、修正前刑法第51條第5款、第41條第1項前段、第2項，修
    正前罰金罰鍰提高標準條例第2條，現行法規所定貨幣單位
    折算新台幣條例第2條，中華民國九十六年罪犯減刑條例第2
    條第1項第3款、第9條、第10條第2項前段，裁定如主文。
中    華    民    國    97    年    10    月    13    日
                        刑事第八庭    法  官  陳銘壎
以上正本證明與原本無異。
如不服本裁定，應於裁定送達後五日內向本院提出抗告狀 (須附
繕本 )。
中    華    民    國    97    年    10    月    13    日
                                      書記官  楊筱惠


司法院資訊處製作；財團法人民間司法改革基金會備份。
